【裁判字號】    92,訴,1465
【裁判日期】    920909
【裁判案由】    殺人未遂等
【裁判全文】
臺灣高雄地方法院刑事判決                        九十二年度訴字第一四六五號
    公  訴  人  臺灣高雄地方法院檢察署檢察官
    被      告  己○○
    選任辯護人  林復華律師
                林柏瑞律師
                萬維堯律師
右列被告因殺人未遂等案件，經檢察官提起公訴（九十二年度偵字第六六二號），
本院判決如左：
    主  文
己○○未經許可，寄藏其他可發射子彈具有殺傷力之玩具手槍，處有期徒刑壹年陸月
，併科罰金新台幣壹拾萬元，罰金如易服勞役，以新台幣玖佰元即銀元佰元折算壹
日。扣案之仿ＢＥＲＥＴＴＡ廠半自動手槍製造之玩具手槍壹枝（含彈匣壹個，槍枝
管制編號為一一二二二一八七號）及口徑零點三八吋制式子彈貳顆，均沒收。又
殺人未遂，處有期徒刑陸年。應執行有期徒刑柒年肆月，併科罰金新臺幣壹拾萬元，
罰金如易服勞役，以新台幣玖佰元即銀元佰元折算壹日。扣案同前之仿ＢＥＲＥＴ
ＴＡ廠半自動手槍製造之玩具手槍壹枝（含彈匣壹個，槍枝管制編號為一一二二
二一八七號）及口徑零點三八吋制式子彈貳顆，均沒收。
    事  實
一、己○○明知槍砲為管制物品，非經中央主管機關許可，不得受寄而持有之，竟基
    於寄藏可發射子彈具有殺傷力之玩具手槍及子彈之犯意，於民國九十一年初起，
    受一名自稱「張一欽」之真實年籍不詳男子委託，未經許可，代為保管寄藏可發
    射子彈具有殺傷力之仿ＢＥＲＥＴＴＡ廠半自動手槍製造之玩具手槍一枝（含彈
    匣一個，槍枝管制編號為一一二二二一八七號）及口徑零點三八吋制式子彈
    四顆，並藏匿於車號ＹＳ—六七九九號自用小客車內等處。另於九十二年一月二
    十五日下午十時許，因高雄市前鎮區明正里自組之巡守隊巡邏至高雄市○鎮區○○路一六巷之該里明正公園後門時，適有丁○○、戊○○等四、五十位原住民
    在公園內舉辦「寧埔同鄉會」聚會，林金生因將所有車輛併排停車，致使巡守隊
    車輛難以通行，經巡守隊員李榮峰質問林金生，雙方因而引發口角起爭執，巡守
    隊長張明輝以電話聯絡該里里長辛○○到場處理，而辛○○之子己○○與其友人
    壬○○（實際出生年月日為民國七十二年十一月十二日，其國民身分證所記載出
    生年月日資料有誤，另案由臺灣高雄少年法院審理中）則先前往明正公園後門與
    上開原住民等人續發生口角爭執，嗣後上開原住民等人便沿明正公園後門處朝高
    雄市○鎮區○○路方向往西追打己○○、壬○○（傷害部分均未據告訴），至高
    雄市○鎮區○○路一二二號前，壬○○被追打在地，已跑在前方之己○○見狀便
    回頭欲搭救少年壬○○，並自壬○○手中取得上開玩具手槍及子彈，己○○明知
    持槍近距離射擊人之胸腹部，易導致受射擊人因而有生命危險，竟基於殺人之犯
    意，近距離朝向丁○○之胸腹部射擊二槍，致丁○○不支倒地，受有胸部槍傷合
    併左胸氣血胸、腹部槍傷合併小腸穿孔及大腸傷害及腹膜炎、左側膿胸等傷害。
    己○○、壬○○於案發後旋即逃離現場，而丁○○經送高雄醫學大學附設中和紀
    念醫院急救後，始倖免於死。嗣於九十二年三月二十日十七時許，在臺北縣汐止
    市○○路大汐止百貨公司地下室三樓停車場，為警當場拘獲己○○，嗣後警方再
    循線至高雄市前鎮區明正東巷停車場旁鐵皮屋外牆邊，起獲扣得己○○、壬○○
    所藏放之上開上開玩具手槍一枝及子彈二顆。
二、案經高雄市政府警察前鎮分局報告臺灣高雄地方法院檢察署檢察官偵查起訴。
    理  由
一、訊據被告己○○於本院審理中已坦認於右揭時地有寄藏上開玩具手槍及子彈之犯
    行，及另因巡守隊與原住民之糾紛而開槍射擊被害人丁○○之事實，惟矢口否認
    有何殺人之犯意，辯稱：壬○○與我被追打，壬○○被他們追到並被十幾個人圍
    毆，我就回頭過去幫壬○○打架，壬○○與戊○○在搶槍時，因為我被打，我就
    失去理智，並把壬○○的槍搶去，並向丁○○開槍，我事後開完槍也愣住了，我
    才逃走等云。然查：
  (一)被告於右揭時地寄藏上開玩具手槍及子彈之犯行，業據其於本院審理中坦承不諱
    （參見本院卷第一一一頁‧九十二年七月二日訊問筆錄），復有扣案之上開玩具
    手槍一枝及子彈二顆扣案可資佐證，而扣案之上開玩具手槍一枝及子彈二顆，經
    送請內政部警政署刑事警察局鑑驗，鑑驗結果認為：一送鑑貝瑞塔九手槍壹枝
    （槍枝管制編號一一二二二一八七），認係仿ＢＥＲＥＴＴＡ廠半自動手槍
    製造之金屬玩具槍換裝土造金屬槍管而成之改造手槍，機械性能良好，可擊發適
    用之子彈，認具殺傷力‧‧‧。二送鑑子彈貳顆，認均係口徑‧三八吋之制
    式子彈，認均具殺傷力‧‧‧等語，此有該局九十二年六月二日刑鑑字第九二
    六一四八號槍彈鑑定書影本一份在卷足憑（參見九十二年度偵字第六六
    二號偵查卷《下稱本案偵查卷》第一五—一一、一二—一二八頁）。綜上
    以觀，足見被告此部分之自白核與事實相符，應可採為論罪科刑之依據。
  (二)又被告於前揭時地開槍射擊被害人丁○○一節，已據被告於本院審理中坦認屬實
    （參見本院卷第四七、一一一、二四七頁及本院九十二年八月二十六日審判筆錄
    ），核與另案被告壬○○於本院審理中此部分之供述、被害人即證人丁○○、現
    場目擊證人戊○○於本院審理中此部分之證述尚大致相符，復有扣案之上開玩具
    手槍一枝及子彈二顆可資佐證，足徵被告確有持前開上開槍彈朝被害人丁○○連
    開二槍之犯行已堪認定。雖被告惟矢口否認有何殺人之犯意，並以前揭情詞置辯
    ，辯護意旨亦謂：被告有正當防衛之適用等云。然衡情以觀，人體之胸腹部乃內
    藏有多種重要器官，尤以人體腹部更無任何堅硬骨骼可供保護，參以改造手槍發
    射威力亦甚為強大猛烈，此亦為一般社會大眾所週知，茍被告開槍目的並非基於
    殺人之犯意或基於正當防衛，大可採取其他對人之侵害較微方式而為，如對空鳴
    槍示警或舉槍喝令他人不准再對其毆打等方式，又何須近距離朝手無寸鐵之被害
人丁○○之胸腹部等人體之要害部位連開二槍？是以被告及辯護意旨此部分所辯
    ，尚與常情有違，難以採信。而觀以被害人丁○○確實因被告連開二槍之行為而
    受有胸部槍傷合併左胸氣血胸、腹部槍傷合併小腸穿孔及大腸傷害及腹膜炎、左
    側膿胸等傷害，此有高雄醫學大學附設中和紀念醫院九十二年二月十三日診斷證
    明書一紙附卷可憑（參見警卷第三二頁），堪認被害人丁○○所受槍傷部位確均
    屬人體之要害部位，是以被告對於被害人丁○○之胸腹部連開二槍之際，對其所
    持有上開槍彈火力強大，擊中人體要害部位，勢將導致該人體要害部位器官毀損
    或喪失效用或動脈破裂導致大量出血而有生命危險一情應有所預見，則被告主觀
    上應有致人於死之故意，至為灼然。
  (三)至被告、被害人即證人丁○○、證人戊○○、另案被告壬○○於本院審理中所述
    之案發經過，互有出入一情，亦有本院協同證人丁○○、戊○○及另案被告壬○○親至案發現場勘驗，並製有勘驗筆錄、另案被告壬○○所述流程現場圖、證人
    戊○○、丁○○所述流程現場圖及照片十三幀等件附卷可參（參見本院卷第二一
    二—二二三頁）。然經本院傳喚其他現場目擊證人乙○○、庚○○、丙○○、癸○○、子○○等人到庭結證所述內容，均係證述被告與另案被告壬○○一同前往
    案發現場，另案被告壬○○遭人圍毆在地及手中持有東西等情（均參見本院卷第
    一一八—一二一、一五九—一六頁），而衡以證人乙○○、庚○○、丙○○、
    癸○○、子○○等人與被告、另案被告壬○○、證人丁○○、戊○○等人間素昧
    平生且無怨隙，當無甘冒偽證罪責，杜撰事實偏頗任何一方之理，再參以證人丁○○、戊○○現均係現役軍人身分一節，已據渠等分別陳述在卷，是以渠等所述
    本案發生經過，如有不利於己而涉有相關刑責時，勢將導致渠等受軍法審判，渠
    等是否因此故為避重就輕之詞，尚有所疑；又另案被告壬○○己身亦因本案而涉
    有相關刑責而現由臺灣高雄少年法院審理中，是以其所述本案發生經過，是否因
    其如有不利於己時，勢將導致其受不利之認定而故為避重就輕，已有所疑；且參
    以另案被告壬○○及其母親即證人甲○○於本院審理中對於壬○○之究竟民國七
    十二年或七十七年出生，此一涉及另案被告壬○○於行為時是否係少年與否等重
    要事項始終含混交代不清，惟經本院向高雄市仁愛國民小學及高雄市立前金國中
    調閱另案被告壬○○之學籍資料顯示，壬○○確實係於民國七十二年十一月十二
    日出生，並於民國七十九年九月一日進入高雄市仁愛國小就讀，嗣於民國八十五
    年九月進入高雄市立前金國中就讀一情，有高雄市仁愛國民小學九十二年七月十
    六日函暨所附壬○○之學籍紀錄卡影本、高雄市立前金國民中學之壬○○學生學
    籍紀錄表影本、學生輔導資料紀錄表影本等件在卷可憑（參見本院卷第一八八—
    一八九、一九一—一九四頁），而經本院當庭提示該等小學成績單予另案被告壬○○後，被告壬○○已坦認該成績單確係其之成績單無訛，惟另案被告壬○○與
    其母即證人陳月仍當庭辯以：不知壬○○為何年出生云云（參見本院卷第二四
    八—二四九頁），更益徵另案被告壬○○所述確有避重就輕之嫌，是其就此部分
    所述，並不可採。是以本院綜合上開被告、另案被告壬○○、證人丁○○、戊○○、乙○○、庚○○、丙○○、癸○○、子○○所述，而認證人乙○○、庚○○
    、丙○○、癸○○、子○○所述對其自身利害關係較小，且彼此所述又大致互核
    一致，採信證人乙○○、庚○○、丙○○、癸○○、子○○所述為本案案發經過
    之認定基礎，附予敘明。
  (四)綜上所述，足見被告供承其非法寄藏上開槍彈此部分之自白核與事實相符，自可
    採為論罪科刑之依據。至被告辯稱並無殺人之犯意云云，應屬事後避重就輕推諉
    圖卸之詞，當無可採。從而，本件事證已臻明確，被告犯行洵堪認定，應予依法
    論科。
二、查被告未經許可，受一名自稱「張一欽」之真實年籍不詳男子委託保管而寄藏上
    開槍彈；復另行起意持上開槍彈射殺被害人丁○○而未致死一情，均如前述。核
    被告所為，係違反槍砲彈藥刀械管制條例第十一條第四項之未經許可寄藏其他可
    發射子彈具有殺傷力之槍砲罪、同條例第十二條第四項之未經許可寄藏子彈罪及
    刑法第二百七十一條第二項、第一項之殺人未遂罪。被告同時持有系爭玩具手槍
    及子彈，為一持有行為而致觸犯未經許可寄藏手槍及未經許可持有子彈二罪，為
    想像競合犯，爰依刑法第五十五條之規定，從一重之未經許可寄藏手槍罪處斷，
    公訴意旨對被告未經許可寄藏子彈部分，於起訴書雖漏載起訴法條，惟已於起訴
    書之犯罪事實欄已載明該等犯罪事實，該寄藏子彈部分業經起訴，本院自應予以
    審理，併予敘明。被告雖已著手殺人行為之實施，惟未生被害人丁○○死亡之結
    果，其犯罪尚屬未遂，爰依刑法第二十六條前段之規定，按既遂犯之刑度減輕其
    刑。被告所犯上開未經許可寄藏手槍及殺人未遂二罪間，犯意各別，罪名互殊，
    應予分論併罰，公訴意旨認被告上開未經許可寄藏手槍及殺人未遂二罪間有方法
    結果之牽連關係，尚有未洽，併此敘明。爰審酌被告犯後已坦承犯行，尚有悔意
    ，惟其非法寄藏上開槍彈並開槍射擊被害人丁○○，危害社會治安非輕等一切情
    狀，各量處如主文所示之刑，且就併科罰金部分諭知易服勞役之折算標準，並定
    其應執行刑，以資懲儆。至公訴人雖對被告具體求刑十二年等語。惟查，被告於
    本院審理中已坦認犯行，且與被害人丁○○達成和解，賠償被害人丁○○新台幣
    五十萬元一情，此有和解書一紙附卷可查（參見本院卷第二九二頁），可認被告
    已知悔悟，犯後態度尚佳，則堪認公訴人對被告求刑已嫌過重，併此敘明。至扣
    案之可發射子彈具有殺傷力之仿ＢＥＲＥＴＴＡ廠半自動手槍製造之玩具手槍一
    枝（含彈匣一個，槍枝管制編號為一一二二二一八七號）及口徑零點三八吋
    制式子彈二顆，確係槍砲彈藥刀械管制條例第四條第一項第一款、第二款及第二
    項所定之槍砲、彈藥及其主要零組件，均屬違禁物，均依刑法第三十八條第一項
    第一款規定，併予宣告沒收。至被告開槍擊發之口徑零點三八吋制式子彈二顆已
    因發射而滅失，雖警方於案發現場尚扣得其中已擊發之彈殼一顆，有上開內政部
    警政署刑事警察局槍彈鑑定書一份在卷可佐，因已不具殺傷力，失其為槍砲彈藥
    刀械管制條例所管制之彈藥性質，均不另為沒收之諭知，併予敘明。
三、公訴意旨另以：被告手持改造槍枝置於背後，突然自巷口衝至證人戊○○面前一
    公尺處，基於殺人犯意，隨即著手拉開槍機舉槍正要朝證人戊○○開槍時，為證
    人戊○○機警的隨勢用左手捉住被告所持槍機，未能扣板機，因認被告此部分涉
    犯刑法第二百七十一條第二項、第一項之殺人未遂罪嫌等云。惟被告於本院審理
    中堅詞否認有何對證人戊○○殺人未遂之犯行。經查，證人戊○○於本院九十二
    年七月九日審理中證稱：我勸架後，就有三人朝我走過來，其中一人手放在身後
    ，之後持槍瞄準我，我就捉住槍機，之後其中一人喊「不是他，是他」，我可以
    確定持槍朝我的人是被告，當時只有我一個人與被告搶槍，因為我的手剛好插在
    板機部分；當時我的右手勾著那名年輕人，左手跟被告拉扯等云（參見本院卷第
    一六八頁）；再於本院九十二年七月二十四日勘驗案發現場時證稱：我在編號
    的地點（詳照片，明正公園後門門口）看到丁○○與巡守隊的人爭吵。之後我
    表弟陳克帆與人在編號的地點爭吵，我就扶著對方那名年輕人沿著南衙路一
    六巷右轉走至南衙路一二至一三號地帶。之後我看到己○○與另一人自南衙
    路西向東朝我走過來，己○○就在編號的地點（詳照片）朝我自背後轉身手
    拉槍機，當時我有聽到有人喊「不是他，是他」，此時己○○跑至南衙路一二二
    號前，然後我就聽到二聲槍聲。之後我跑到南衙路一二二號前（編號），才發
    現是丁○○中槍等云（參見本院卷第二二—二二一頁）。綜上可悉，如證人戊○○所述被告持槍瞄準伊一情屬實，衡情以查，既然被告已持槍瞄準證人戊○○
    ，則被告手指勢必放入板機內以方便瞄準擊發！然證人戊○○此時卻仍可以右手
    勾著另一名真實年籍不詳之年輕男子，左手還可插在板機內跟被告拉扯？顯見證
    人戊○○此部分所述與常情有違，已有疑義？又衡以雙方正值爭執酣熱之際，證
    人戊○○卻仍能手扶對造該名真實年籍不詳之血氣方剛年輕男子，自明正公園後
    門處走至南衙路一二○至一三○號地帶約近百公尺之遙，而未遭絲毫反抗？是以
    證人戊○○此部分所述，亦與常情有違，確有可疑？再參以證人戊○○均係現役
    軍人身分一節，已如前述，是以證人戊○○此部分所述本案發生經過，如有不利
    於己而涉有相關刑責時，勢將導致其受軍法審判，其是否因此而故為避重就輕之
    詞，不無疑義；綜上，可徵證人戊○○此部分所述，確均有所疑而難以憑採，實
    尚難僅以證人戊○○此一諸多疑義之證述而遽為不利被告之認定，則公訴人認被
    告此部分涉犯刑法第二百七十一條第二項、第一項之殺人未遂罪嫌即有未合，此
    部分不能證明被告犯罪。此外，復查無其他積極證據足資認定被告確有公訴人所
    指此部分殺人未遂之犯行，原應為無罪之諭知，惟公訴意旨認此部分與前開有罪
    科刑部分有裁判上一罪關係，爰不另為無罪之諭知，特予敘明。
據上論斷，應依刑事訴訟法第二百九十九條第一項前段，槍砲彈藥刀械管制條例第十
一條第四項、第十二條第四項，刑法第十一條前段、第二百七十一條第二項、第一項
、第五十五條、第二十六條前段、第五十一條第五款、第四十二條第二項、第三十八
條第一項第一款，罰金罰鍰提高標準條例第二條，現行法規所定貨幣單位折算新台幣
條例第二條，判決如主文。
本案經檢察官劉昀到庭執行職務。
中      華      民      國  九十二    年      九      月      九      日
                                臺灣高雄地方法院刑事第五庭
                                  審判長法  官  吳  永  宋
                                        法  官  洪  能  超
                                        法  官  林  家  賢
右正本證明與原本無異。
如不服本判決，應於判決送達後十日內，向本院提出上訴狀。
                                        書記官  許  雅  惠
中      華      民      國    九十二    年      九      月      九      日
附錄本判決論罪科刑法條：
槍砲彈藥刀械管制條例第十一條第四項：
未經許可，持有、寄藏或意圖販賣而陳列第一項所列槍砲者，處一年以上七年以下有
期徒刑，併科新臺幣七百萬元以下罰金。
槍砲彈藥刀械管制條例第十二條第四項：
未經許可，持有、寄藏或意圖販賣而陳列子彈者，處五年以下有期徒刑，併科新台幣
三百萬元以下罰金。
刑法第二百七十一條：
殺人者，處死刑、無期徒刑或十年以上有期徒刑。
前項之未遂犯罰之。
預備犯第一項之罪者，處二年以下有期徒刑。


司法院資訊處製作；財團法人民間司法改革基金會備份。
